【裁判字號】    97,消債清,56
【裁判日期】    980525
【裁判案由】    清算事件
【裁判全文】
臺灣板橋地方法院民事裁定            97年度消債清字第56號
聲  請  人  甲○○
上列當事人因消費者債務清理事件聲請清算及保全處分，本院裁
定如下：
    主  文
債務人甲○○自中華民國九十八年五月二十六日下午四起開始清
算程序，並同時終止清算程序。
聲請程序費用新臺幣壹仟元由聲請人負擔。
    理  由
一、按法院開始清算程序之裁定，應載明其年、月、日、時，並
    即時發生效力；債務人之財產不敷清償清算程序之費用時，
    法院應裁定開始清算程序，並同時終止清算程序，消費者債
    務清理條例第83條第1項、第85條第1項分別定有明文。
二、本件聲請意旨略以：聲請人目前債務總金額為新臺幣（下同
    ）6,354,843元（包括無擔保債務3,354,843元、有擔保債務
    3,.000,000元，見北院卷第12至19頁），有不能清償債務之
    情事，消費者債務清理條例施行前，曾於民國95年依照中華
    民國銀行公會會員辦理消費金融案件無擔保債務協商機制，
    與最大債權金融機構安泰商業銀行股份有限公司（下稱安泰
    銀行）達成協商，雙方約定聲請人自95年7月起，分120期，
    利率0%，每月10日以29,257元依各債權銀行債權金額比例清
    償各項債務，至全部清償為止，惟聲請人為殘障人士並且長
    期失業，日常生活所需及繳交協商款項，均仰賴配偶黃正發
    協助或以債養債方式維持，嗣聲請人配偶因染重病，致原在
    警校之兼課，自97年下半年起停聘，家庭經濟頓時陷入拮据
    ，以致聲請人於清償21期後毀諾，聲請人毀諾實具不可歸責
    於己，致履行顯有重大困難之事由（見本院卷第 9至10頁）
    ，且聲請人亦未經法院裁定開始更生程序或許可和解或宣告
    破產，依法自得聲請清算程序，爰請裁定開始清算等語。
三、查聲請人之上開主張，業據其提出中華民國身心障礙手冊（
    見北院卷第20頁、本院卷第16頁）、毀諾通知書（見北院卷
    第28頁）、臺北縣新莊市公所中低收入身心障礙證明書（本
    院卷第17頁）、財團法人金融聯合徵信中心債權人清冊、黃
    正發之聯合醫院診斷證明書、衛生署樂生療養院診斷證明書
    （見本院卷第57至58頁）附卷可參，並有安泰銀行97年10月
    7 日民事陳報狀在卷可憑（見本院卷第44至49頁），蓋聲請
    人既已年屆49歲（49年生），且教育程度為高職畢業（見北
    院卷第33頁），本身並為肢障人士，且長期失業無收入，而
    可提供資助之配偶亦因病未能再給予協助，致其無法再依約
    履行而毀諾，核認應屬非可歸責於聲請人之事由，另參酌聲
    請人之經濟狀況後，認其確有不能清償債務之情事，則其具
    狀聲請清算程序自屬有據。復觀諸卷附財政部臺灣省北區財
    產歸屬資料清單及其土地、建築改良務所有權買賣移轉契約
    書之內容（見本院卷第39頁、第59至60頁），聲請人名下既
    已無任何財產，且綜核卷內全部證據資料，聲請人固已受有
    相關之社會扶助，但仍無任何收入，是參酌本件清算程序之
    情形，堪認聲請人之財產應不敷清償清算程序之費用，爰依
    上開規定裁定開始本件清算程序，並同時終止清算程序。另
    聲請人名下既已任何資產，且本件清算聲請既經裁定開始同
    時終止，則聲請人併為保全處分之聲請，已欠缺權利保護之
    必要，爰不予諭知，併此說明。
四、又法院終止清算程序後，聲請人之債務並非當然免除，仍應
    由法院斟酌消費者債務清理條例有關免責之規定，例如本條
    例第133條、第134條、第135 條等，依職權認定是否裁定免
    責，故法院終止清算程序後，聲請人雖有免責之機會，惟其
    財產不敷清償清算程序之費用如係因上述條例所定不可免責
    之事由所致，法院即非當然為免責之裁定，聲請人就其所負
    債務仍應負清償之責，附此敘明。
中    華    民    國    98    年    5     月    25    日
                  民事第三庭  法  官  何君豪
上為正本係照原本作成
開始清算程序之裁定不得抗告，如不服同時終止清算程序之裁定
，應於裁定送達後10日內，以書狀向本院提出抗告，並繳納抗告
費新臺幣1千元。
中    華    民    國    98    年    5     月    25    日
                              書記官  黃琴茜


司法院資訊處製作；財團法人民間司法改革基金會備份。
